【裁判字號】    95,抗,907
【裁判日期】    950928
【裁判案由】    假處分
【裁判全文】
臺灣高等法院民事裁定                   95年度抗字第907號
    抗  告  人  乙○○
上列抗告人因與甲○○等間假處分事件，對於中華民國95年5月
29日臺灣桃園地方法院95年度裁全字46932號所為裁定提起抗告
，本院裁定如下：
    主      文
原裁定廢棄。
抗告人為相對人甲○○、丙○供擔保新臺幣1,200萬元或同面額
之中國信託商業銀行可轉讓定期存單後，相對人甲○○、丙○對
於如附表一、二所示之不動產不得為讓與、設定抵押、出租及其
他一切處分行為。
聲請及抗告訴訟費用由相對人甲○○、丙○負擔。
    理      由
一本件抗告人以第三人元富鋁業股份有限公司（下稱元富公司）
  積欠其新臺幣（下同）35,826,957元，而元富公司將如附表一
  、二所示之不動產（下稱系爭不動產）借名登記予相對人甲○
  ○、丙○，致其無法求償，因恐元富公司、相對人甲○○、丙
  ○脫產，致其日後難以強制執行，爰聲請裁定命相對人甲○○
  、丙○就系爭不動產禁止為移轉、抵押、出租及其他處分行為
  ，原法院裁定准予相對人提供擔保37,897,824元後，相對人甲
  ○○、丙○對於系爭不動產不得為移轉、抵押、出租及其他處
  分行為。抗告人認原裁定所命擔保金額過高，且其已盡釋明之
  義務，實無提供擔保金之必要，因而抗告前來。
二按法院為附條件之假處分裁定，命債權人供擔保後得為假處分
  ，此項擔保係備賠償債務人所應受之損害，故法院此項擔保額
  應斟酌債務人所應受之損害為衡量之標準，其數額應依標的物
  受假處分後，債務人不能利用或處分該標的物之價值為依據（
  最高法院48年台抗字第142號、63年台抗字第142號判例參照）
  。又法院就債務人因假扣押、假處分所受損害，命債權人預供
  擔保者，其金額之多寡應如何認為相當，原屬於法院職權裁量
  之範圍，非當事人所可任意指摘（最高法院20年抗字第296號
  、48年台抗字第18號判例參照）。經查：
(一)原法院以抗告人就系爭不動產現狀變更恐有日後不能強制執行
  之事實，業據提出支付命令、確定證明書、財產目錄及土地登
  記謄本等件為證，可認有相當之釋明，並以抗告人願供擔保以
  補釋明之不足，乃准其假處分之聲請，經核於法並無不合。抗
  告人主張：伊已盡釋明之義務，實無提供擔保金之必要云云，
  自非可採。
(二)惟原法院未斟酌相對人甲○○、丙○因假處分所應受之損害，
  即裁定命抗告人提供較其債權金額35,826,957元為高之擔保金
  37,897,824元，自嫌率斷。又原裁定係禁止相對人甲○○、丙
  ○對於系爭不動產為移轉、抵押、出租及其他處分行為，則相
  對人甲○○、丙○所受之損失無非係暫時無法就系爭不動產為
  買賣等處分行為所發生之法定遲延利息損失，故以系爭不動產
  按其公告現值計算，其金額合計為37,897,824元，若加計本案
  訴訟所需進行期間約為5年（依各級法院辦案期限實施要點規
  定，第一、二、三審審判案件之期限分別為1年4月、2年、1年
  ，合計審理期限約需4年4月，惟本件本案尚未起訴，故相對人
  可能因假處分所致之損害期間自應較上開辦案期限為長，爰以
  5年計算），按法定利率週年5%計算，相對人甲○○、丙○因
  本件假處分可能受有之損害約為9,474,456元[37,897,824元×
  5%×5（年）=9,474,456元]，再斟酌系爭不動產延後處分數年
  所可能遭受之風險等情，本院認抗告人所應供之擔保以1,200
  萬元為適當，原裁定認抗告人應提供之擔保金額為37,897,824
  元，顯然偏高，未兼顧債權人與債務人之權益，難謂妥適。抗
  告意旨指摘原裁定所命供擔保金額不當，聲明廢棄，為有理由
  ，應由本院廢棄原裁定，另行裁定如主文第2項所示。
三據上論結，本件抗告為有理由。依民事訴訟法第492條、第95
  條、第78條，裁定如主文。
中    華    民    國    95    年    9    月    28     日
                    民事第九庭
                        審判長法  官 黃熙嫣
                              法  官 楊力進
                              法  官 李昆曄
正本係照原本作成。
本裁定除以適用法規顯有錯誤為理由，並經本院許可外，不得再
抗告。如提起再抗告，應於收受後10日內委任律師為訴訟代理人
向本院提出再抗告狀。並繳納再抗告費新台幣１千元。
中    華    民    國    95    年    10    月    2     日
                              書記官 鎖瑞嶺


司法院資訊處製作；財團法人民間司法改革基金會備份。
